【裁判字號】    97,消債更,344
【裁判日期】    980211
【裁判案由】    更生事件
【裁判全文】
臺灣基隆地方法院民事裁定           97年度消債更字第344號
聲  請  人
即  債務人  甲○○
上列當事人聲請消費者債務清理事件，本院裁定如下：
    主  文
債務人甲○○自中華民國九十八年二月十一日十二時起開始更生
程序。
命司法事務官進行本件更生程序。
    理  由
一、按法院開始更生程序之裁定，應載明其年、月、日、時，並
    即時發生效力，消費者債務清理條例第45條第1項定有明文
    。次按法院裁定開始更生或清算程序後，得命司法事務官進
    行更生或清算程序，必要時得選任律師、會計師或其他適當
    之自然人或法人一人為監督人或管理人，同條例第16條第1
    項亦有明文。
二、本件債務人主張：伊有不能清償債務之情事，在消費者債務
    清理條例施行前曾依中華民國銀行公會會員辦理消費金融案
    件無擔保債務協商機制（下稱銀行公會債務協商機制）與金
    融機構債權人成立協商，約定每個月應償還新臺幣（下同）
    20,724元。惟聲請人配偶亦為卡債族，每月須償還個別協商
    與一致性協商款項共計31,214元，是聲請人與配偶須繳款金
    額合計為51,938元。故聲請人每月所繳金額加上所需支出，
    已超出聲請人與配偶之月薪，其不足部分全靠聲請人親人資
    助。然自97年初起親人已無力再協助聲請人，加上聲請人配
    偶於97年3月間因被銀行至公司催收債款而失去工作，而聲
    請人父親亦於97年4月4日往生，連與兄弟共同分擔的喪葬費
    用亦需向公司先行借支，在無任何資助下，聲請人支撐到97
    年4月即已無力繼續繳款而毀諾等語。
三、經查，本件聲請人並非從事營業活動之人，每月僅有薪資收
    入約37,000元，名下並無不動產，且所積欠無擔保債務總金
    額為2,399,679元，未逾1,200萬元，有聲請人所提財產及收
    入狀況說明書、全國財產稅總歸戶財產查詢清單及債權人清
    冊暨債權總金額表在卷可稽，堪認本件聲請人確有不能清償
    債務之情事。
四、次查，本件聲請人固曾依銀行公會債務協商機制與金融機構
    債權人成立協商，惟以聲請人每月薪資收入37,000元，扣除
    依協商條件每月應清償之金額20,724元，僅餘16,276元，已
    不足以維持聲請人及受其扶養之人最低生活所需；而聲請人
    配偶雖有工作收入，惟負債亦高達3,265,191元，顯見並無
    能力協助聲請人償還債務等情，亦有聲請人提出之財產及收
    入狀況說明書、協議書暨還款計劃、戶籍謄本及聲請人配偶
    之債權人清冊、聯合徵信中心當事人綜合信用報告等為證，
    可徵本件並非聲請人主觀上惡意不履行協商條件，實係客觀
    上確有不可歸責之事由存在。
五、綜上所述，本件聲請人僅係一般消費者，並未從事營業，且
    其有不能清償之情事，而所負無擔保及無優先權債務亦未逾
    1，200萬元，前雖與各債權銀行達成協議，但有不可歸責事
    由致履行協議顯有重大困難，復未經法院裁定開始清算程序
    或宣告破產，亦查無聲請人有消費者債務清理條例第6 條第
    3項、第8條或第46條各款所定駁回更生聲請之事由存在，則
    本件聲請人聲請更生，要屬有據，應予准許，並命司法事務
    官進行本件更生程序。
六、依消費者債務清理條例第45條第1項、第16條第1項規定，裁
    定如主文。
中    華    民    國    98    年    2    月    11    日
                  民事庭法  官  林玉珮
以上正本係照原本作成。
本件不得抗告。
本裁定已於98年2月11日12時公告。
中    華    民    國    98    年    2    月    11    日
                        書記官  洪福基


司法院資訊處製作；財團法人民間司法改革基金會備份。
